【裁判字號】    90,訴,876
【裁判日期】    901219
【裁判案由】    損害賠償
【裁判全文】
臺灣桃園地方法院民事判決  九十年度訴字第八七六號
    原      告  乙○○
                戊○○
                丙○○
                己○○○
                甲○○
    共同訴訟代理人  丁○○
    被      告  庚○○
右當事人間請求損害賠償事件，經本院刑事庭移送前來，本院判決如左：
    主    文
被告應給付原告乙○○新臺幣肆拾萬元；給付原告戊○○、丙○○、己○○○及甲○○各新臺幣壹拾伍萬元；給付原告丁○○新臺幣柒拾玖萬肆仟捌佰元，及均自民國八
十九年十一月十日起至清償日止，按年息百分之五計算之利息。
原告其餘之訴駁回。
訴訟費用由被告負擔二分之一，餘由原告負擔。
本判決勝訴部分於原告乙○○以新台幣壹拾參萬元；原告戊○○、丙○○、己○○○
及甲○○各以新臺幣伍萬元；原告丁○○以新臺幣貳拾陸萬元供擔保後，得假執行。
原告其餘假執行之聲請駁回。
    事    實
甲、原告方面：
一、聲明：求為判決（一）被告應給付原告乙○○新台幣一百零七萬二千三百七十一
          元，原告戊○○五十萬元，原告丙○○五十萬元，原告己○○○五十萬元
          ，原告甲○○五十萬元，原告丁○○一百十五萬一千一百五十元，及均自
          起訴狀繕本送達翌日即民國八十九年十一月十日起至清償日止，按年息百
          分之五計算之利息。（二）原告均願供擔保，請准供擔保宣告假執行。
二、陳述：
（一）被告於民國八十九年七月三十日清晨四時五十分許，駕駛無車牌已報廢之自小
      客車，沿桃園縣大溪鎮○○路內側車道由龍潭往大溪方向行駛，途經員林路二
      段員樹林國小前時，本應注意車前狀況，並保持隨時可以煞停之距離，然其竟
      未注意車前狀況，並保持隨時可以煞停之距離，竟超速行駛，致行經前開地點
      時撞到原告乙○○及訴外人陳羅慎，致使原告乙○○受有胸部挫傷併右側五至
      八根肋骨骨折、頭部受傷併右臉處擦挫傷併腦震盪、雙手挫擦傷併皮膚缺損、
      左下肢挫傷等傷害，另陳羅慎受有頭部外傷，經送醫後不治死亡，此業經臺灣
      桃園地方法院檢察署提起公訴，經鈞院八十九年度交易字第四四五號刑事判決
      七個月確定。
（二）本件原告乙○○為本件事故之被害人，且其為死者陳羅慎之夫，原告戊○○、
      丙○○、丁○○、陳桂妹及甲○○均為死者陳羅慎之子女，故茲將原告之損害
      分述如左：
（１）原告乙○○部分：
      原告乙○○因本事故受有胸部挫傷併右側五至八根肋骨骨折、頭部受傷併右臉
      處擦挫傷併腦震盪、雙手挫擦傷併皮膚缺損、左下肢挫傷等傷害，為此支出醫
      療費用二萬元。又夫妻互負扶養義務，原告乙○○目前八十歲，依據臺灣地區
      男性平均餘命表尚有五．八六年之餘命，而國民所得稅八十八年所得免稅額標
      準為七萬二千元，依據霍夫曼計算式扣除中間利息，再以原告乙○○計有六位
      扶養義務人計算，總計原告乙○○因本事故可請求之扶養費為五萬二千三百七
      十一元。又原告乙○○本身受有傷害，自得依據第一百九十五條第一項請求慰
      撫金五十萬元，再其妻子陳羅慎因本車禍亡故，依據民法第一百九十四條得請
      求慰撫金五十萬元，總計一百萬元。
（２）原告戊○○、丙○○、己○○○、甲○○分別為陳羅慎之子女，為此，爰依民
      法第一百九十四條之規定，各請求精神慰撫金五十萬元。
（３）原告丁○○部分：其為死者陳羅慎支出醫療費用六千三百元，支出殯葬費用六
      十四萬四千八百五十元，精神慰撫金五十萬元，總計原告丁○○部分為一百十
      五萬一千一百五十元。
三、證據：提出收據七紙、戶籍謄本五紙為證。
乙、被告方面：
    被告未於言詞辯論期日到場，亦未提出準備書狀作何聲明或陳述。
丙、本院依職權調取本院八十九年度交易字第四四五號過失致死刑事卷。
    理    由
甲、程序方面：
    本件被告未於言詞辯論期日到場，核無民事訴訟法第三百八十六條各款所列情形
    ，爰依原告之聲請，由其一造辯論而為判決。
乙、實體方面：
一、本件原告起訴主張被告於八十九年七月三十日清晨四時五十分許，駕駛無車牌已
    報廢之自小客車，沿桃園縣大溪鎮○○路內側車道由龍潭往大溪方向行駛，途經
    員林路二段員樹林國小前時，撞擊當時擬經由上址行人穿越道徒步至對街員樹林
    國小做晨間運動之原告乙○○及訴外人陳羅慎，造成原告乙○○受有胸部挫傷併
    右側五至八根肋骨骨折、頭部受傷併右臉處擦挫傷併腦震盪、雙手挫擦傷併皮膚
    缺損、左下肢挫傷等傷害，另陳羅慎受有頭部外傷，經送醫後不治死亡等事實，
    業經原告提出診斷證明書一紙為證，並與本院職權調取前述刑事卷內所附之桃園
    縣警察局道路交通事故調查表一紙、照片十三張、桃園地方法院檢察署相驗屍體
    證明書一紙核對屬實，而被告對於原告主張之事實已於相當時期受合法之通知，
    而於言詞辯論期日不到場，亦未提出準備書狀爭執，視同自認該事實，故堪信原
    告此部份主張為真實。
二、按汽車行駛時，駕駛人應注意車前狀況，並隨時採取必要之安全措施；又汽車行
    經學校時，應減速慢行，作隨時停車之準備；汽車行近行人穿越道前，應減速慢
    行，遇有行人穿越時，無論有無交通警察指揮或號誌指示，均應暫停讓行人先行
    通過，此道路交通安全規則第九十四條第三項、第九十三條第一項第四款、第一
    百零三條分別定有明文。本件車禍肇事地點在桃園縣大溪鎮○○路二段員樹林國
    小前之行人穿越道上，此有前述桃園縣警察局道路交通事故調查表之現場圖並現
    場照片附於前述刑事卷可查，被告駕駛車輛行經該處時，本應注意車前狀況，減
    速慢行，並於行近行人穿越道前時，應暫停讓行人先行通過，而肇事當時雖屬凌
    晨時分，惟天候、光線、道路狀況及號誌均無障礙，有前述刑事卷附道路交通事
    故調查報告表可查，亦無不能注意之情形，被告竟未注意，致在上址行人穿越道
    撞擊正徒步通過至對街員樹林國小做晨間運動之原告乙○○及陳羅慎夫婦，則被
    告對於本件車禍之發生有過失，且該過失行為與原告乙○○之傷害結果及陳羅慎
    之死亡結果具有相當因果關係，此台灣省桃園縣車輛行車事故鑑定委員會所為之
    鑑定意見，亦為相同之認定，此有八九府車鑑桃字第八九一四二八號鑑定意見書
    一紙附於前述刑事卷可稽，故堪信原告此部份主張為真實。
三、按汽車、機車或其他非依軌道行駛之動力車輛，在使用中加損害於他人者，駕駛
    人應賠償因此所生之損害；又不法侵害他人致死者，對於支出醫療及增加生活上
    需要之費用或殯葬費之人，亦應負損害賠償責任；不法侵害他人致死者，被害人
    之父、母、子、女、及配偶雖非財產上之損害，亦得請求賠償相當之金額；末不
    法侵害他人之身體、健康、名譽、自由、信用、隱私、貞操、或不法侵害其他人
    格法益而情節重大者，被害人雖非財產上之損害，亦得請求賠償相當之金額，此
    民法第一百九十一條之一、第一百九十二條第一項、第一百九十四條及第一百九
    十五條第一項均定有明文。被告駕駛汽車在使用中加損害於原告乙○○及陳羅慎
    ，自應賠償因此所生之損害，故茲將原告請求被告賠償費用，分述為次：
（１）醫療費用部份：原告乙○○主張其因此侵害身體受有傷害支出醫療費用二萬元
      云云，然原告對於支出醫療費用之支出及數額並無提出任何收據為證，故其此
      部份主張並無所據，應予駁回。又原告丁○○主張為陳羅慎支出醫療費用六千
      三百元等情，則業據原告提出收據三紙為證，其時間、項目與案發時間及醫療
      行為相符，自屬治療上之必要費用，故應由被告賠償之。
（２）扶養費用部分：原告乙○○主張陳羅慎對其有扶養義務，因被告之不法侵害行
      為致使原告乙○○之扶養請求權受有侵害，為此，請求被告賠償五萬二千三百
      七十一元之損害云云。按受扶養權利者以不能維持生活而無謀生能力者為限，
      此項無謀生能力之限制，於直系血親尊親屬不適用之，此民法第一千一百十七
      條定有明文，故依據該條文之規定，夫妻互負扶養義務亦以一方不能維持生活
      及無謀生能力為限。經查，原告乙○○雖與陳羅慎為夫妻，然乙○○現年八十
      歲，陳羅慎當時為七十五歲，其均已年老故無謀生能力，然原告自認原告乙○○平時均是由所有子女扶養，足見，原告乙○○雖無謀生能力，但卻無不能維
      持生活之情形，故原告乙○○對於陳羅慎並無扶養請求權，從而，被告不法侵
      權行為致陳羅慎死亡，並無侵害原告乙○○之扶養請求權，原告乙○○請求該
      部分之損害，於法無據，應予駁回。
（３）殯葬費用部分：原告主張其因訴外人陳羅慎之死亡支出殯葬費用六十四萬四千
      八百五十元，然查，原告所提單據中關於大香三百九十元、白斗五百六十元、
      六百元等，並無法證明為因本件車禍所支出之殯葬費用，此部份應予剔除外，
      其餘原告請求之六十三萬八千五百元部分，於法有據，應准許之。
（４）精神慰撫金部分：原告乙○○因本件車禍受有胸部挫傷併右側五至八根肋骨骨
      折、頭部受傷併右臉處擦挫傷併腦震盪、雙手挫擦傷併皮膚缺損、左下肢挫傷
      等傷害，且同時遭受喪妻之痛，本院審酌原告乙○○現年八十歲、目前無工作
      由子女扶養、所受傷勢及陳羅慎當時七十五歲，原告乙○○與陳羅慎之夫妻感
      情業已數十年等情況，認關於原告乙○○身體遭侵害之非財產上之損失為二十
      萬元，關於其配偶陳羅慎致死而其遭受之非財產上之損害亦為二十萬元，原告
      乙○○逾此範圍之請求為無理由，應予駁回。再原告戊○○、丙○○、己○○○、甲○○及丁○○均為死者陳羅慎之子女，而本院審酌陳羅慎當時已七十五
      歲，其年事已高，而原告戊○○國小畢業目前為水泥工人、丙○○國小畢業目
      前無業、己○○○在保險公司上班、甲○○在作衣服、丁○○為售票員，收入
      約每月四萬餘元等身分、經濟地位及各種情形，認被告應分別給付原告每人十
      五萬元之非財產上損害，原告逾此範圍之請求均無理由，應予駁回。
四、綜上所述，原告請求被告給付原告乙○○四十萬元；應給付原告戊○○、丙○○
    、己○○○及甲○○各十五萬元；應給付原告丁○○七十九萬四千八百元，及均
    自起訴狀繕本送達翌日即八十九年十一月十日起至清償日止，按年息百分之五計
    算之利息，為有理由，應准許之。原告逾此範圍之請求，為無理由，應駁回之。
五、原告陳明願供擔保，聲請宣告假執行，經核其勝訴部分，並無不合，爰酌定相當
    擔保金額予以准許；至其餘假執行之聲請，因訴之駁回而失所附麗，不予准許之
    。
六、據上論結，原告之訴為一部有理由，一部無理由，依民事訴訟法第三百八十五條
    第一項前段、第七十九條但書、第三百九十條第二項判決如主文。
中      華      民      國    九十      年     十二     月     十九     日
                                        臺灣桃園地方法院民事第二庭
~B法      官  田玉芬
右為正本係照原本作成
如對本判決上訴須於判決送達後廿日內向本院提出上訴狀
中      華      民      國    九十      年     十二     月     十九     日
~B書  記  官  羅文


司法院資訊處製作；財團法人民間司法改革基金會備份。
